臺灣花蓮地方法院民事簡易判決  
110年度花簡字第228號
原      告  李宜謙  住○○市○○區○○路○段000巷000號0                      樓

訴訟代理人  湯文章律師
被      告  尤玉琴

被      告  李聲明

上一人訴訟代理人  吳秋樵律師
上列當事人間因被告違反銀行法等案件，原告提起損害賠償刑事
附帶民事訴訟事件，由本院刑事庭裁定移送前來(109年度附民字
第100號)，本院於民國110年12月1日言詞辯論終結，判決如下：
    主  文
原告之訴及假執行之聲請均駁回。
訴訟費用由原告負擔。
    事 實 及 理 由
一、原告訴之聲明：被告應連帶給付原告新臺幣(下同)35萬元，
    及自刑事附帶民事訴訟起訴狀繕本送達翌日起至清償日止，
    按週年利率百分之5計算之利息；願供擔保請准宣告假執行
    。原告主張：
(一)被告及訴外人廖泰宇等人(經臺灣臺北地方法院〈下稱臺北地
    院〉以108年度金重訴字第8號判決在案)明知其等非銀行業，
    且知悉除法律另有規定者外，非銀行不得經營收受存款業務
    ，亦不得以收受投資或其他名義向多數人收受款項或吸收資
    金，約定或給付與本金顯不相當之紅利或其他報酬，基於共
    同非法經營銀行收受存款業務之故意，負責主導策劃吸金方
    案，並以「以太世界」投資方案名義，向原告及其他被害人
    招攬投資並收受資金。原告與被告及廖泰宇原本並不認識，
    係透過訴外人蔡莉葳才認識尤玉琴。在民國106年11月初尤
    玉琴來到臺北，蔡莉葳找原告一起聽尤玉琴講述「以太世界
    」投資方案，原告聽完尤玉琴講述後一個星期決定投資，遂
    依尤玉琴指示於106年11月10日將35萬元款項匯至國泰世華
    銀行板東分行戶名「廖林素英」(廖泰宇母親)之0000000***
    85號帳戶；被告與廖泰宇均經鈞院(108年度金訴字第2號)及
    臺北地方法院以違反銀行法判決在案。
(二)鈞院108年度金訴字第2號刑事判決(下稱金訴2號刑事判決)
    認為被告招攬原告部分不另為無罪判決諭知，理由係以該部
    分實僅有原告單一指述，且匯款帳戶亦非被告帳戶或其等可
    得控制之帳戶，又被告亦非原告之上線，無從證明原告係被
    告招攬投資等語；然下列證據可證明尤玉琴招攬原告之事實
    ：
  1.原告與蔡莉葳是於106年11月初在臺北一起聽尤玉琴講解「
    以太世界」，當時李聲明亦有在旁準備投資資料展示給原告
    看。
  2.廖泰宇於調查局中陳稱：「(問：江昕儀如何推廣以太世界
    投資案？詳情為何？)江昕儀是因為王美月介紹的關係我才
    認識她，江昕儀有投資凱莉星球及以太世界投資案，她是王
    美月的下線，在106年9月間江昕儀有介紹花蓮地區投資人尤
    玉琴給我認識，後續就是尤玉琴直接找我。(問：尤玉琴後
    續直接找你的詳情為何？)以太世界花蓮地區的投資人，是
    尤玉琴自己去發展的，尤玉琴是自己在花蓮地區招攬投資人
    並自行向投資人解說投資方案，據我所知，尤玉琴有以現金
    或匯款方式收受投資款，她大概累積100、200萬元時會拿給
    我，尤玉琴會先讓我知道有款項要給我，我們大多都是約好
    時間在臺北車站附近，忠孝西路上的怡客咖啡店碰面，因為
    尤玉琴是從花蓮坐火車上來，因此選在火車站附近的地點，
    對她來講比較方便，至於100萬元以下的款項，尤玉琴會用
    匯款方式匯到我母親廖林素英帳戶，尤玉琴的業績大概也有
    50萬美金。」。
  3.廖泰宇於偵查中陳稱：「(問：換言之，106年7月16日至107
    年5月31日，廖林素英帳戶收受之款項都是以太世界投資款
    ，是否如此？）是的。」。
  4.由上可知，尤玉琴與廖泰宇基於共同行為決意分工招攬加入
    「以太世界」，小額款項以匯款方式匯入廖泰宇母親帳戶，
    鉅額款項則由尤玉琴攜款至臺北交付予廖泰宇，兩人有共同
    侵權行為之決意。廖林素英帳戶於106年7月16日至107年5月
    31日是用來收取「以太世界」投資款，而原告匯入時間在10
    6年11月10日亦相吻合，蔡莉葳則可證明是尤玉琴在臺北招
    攬原告及李聲明在旁協助尤玉琴之事實，廖林素英的帳戶係
    供共犯廖泰宇提供招攬投資者使用，刑事判決已認定被告與
    廖泰宇為本件犯罪行為之共犯，故該帳戶亦同供被告犯罪使
    用，依民法第184條第1項前段、第2項、第185條規定，其等
    應共同負擔侵權行為損害賠償責任。
(三)被告誆稱投資誘騙招攬原告投資，惟實際上並無投資法律關
    係存在，故被告所獲得原告匯寄之款項，顯係無法律上原因
    而受利益，原告依民法第179條不當得利法律關係請求返還
    。以上請求權擇一勝訴即可。
(四)李聲明辯稱「以太世界」獲利之基本是投資「以太幣」挖礦
    ，獲利多寡是以「以太幣多寡及漲跌」，與銀行法係以約定
    或給付之紅利、利息、股息或其他報酬，係收受者使用所收
    受資金之存續期間依本金一定比例當然發生之要件不同，並
    未違反銀行法等語。惟：
  1.金訴2號刑事判決業已就李聲明之犯行論述明確，李聲明確
    與尤玉琴共同招攬、遊說、鼓吹不特定人加入「以太世界」
    投資案，並收受被害人之投資款，尤玉琴與李聲明共同向投
    資人宣稱之內容均為投資單位為美金1萬元保證回本，每個
    月可領取紅利，一年後保證二、三百萬元入袋與本金顯不相
    當之高額獲利，已符合銀行法第29條之1、第5條之1要件及
    定義，李聲明辯稱未符合銀行法構成要件應無理由。
  2.尤玉琴幫夏春櫻註冊帳號後，夏春櫻發現這個手機應用軟體
    並沒有辦法交易以太幣、比特幣或換取現金，就向尤玉琴質
    問為何如此，尤玉琴則表示公司有一些狀況還在處理中，如
    果需要交易的話就直接跟她說，她會直接幫忙修改帳戶中的
    資料，此與蔡如育於調查局時所述：「(問：所以當你安裝
    完以太世界提供的手機軟體後，你有無發現你所投資的並不
    是以太幣，而是可以買進以太幣的積分？)其實我也看不懂
    要如何使用軟體交易，只是相信尤玉琴的說法，並按照他的
    指示下去交易以太幣，但不管怎樣都買不到以太幣，只是一
    直拆分轉成以太積分或以太黃金，其實這些都只是數字遊戲
    而已」，可知被害人花錢所購買到的都只是虛擬的積分，雖
    被告向被害人鼓吹可以買到以太幣，但實際上都是靠投資人
    加入後拆分獲利，並非用以購買以太幣或透過以太幣漲跌獲
    利。李聲明從旁協助講解並操作軟體，當知悉軟體無法購買
    以太幣，李聲明辯稱其主觀相信是投資以太幣等語，顯為卸
    責之詞。
  3.李聲明稱並非廖泰宇之共犯，並無向不特定人為收受存款業
    務，給予顯不相當之獲利，然：
    ⑴依原證一廖泰宇於調查局時之供述可知，尤玉琴係直接與
      主謀廖泰宇聯繫、為下線註冊帳號、在花蓮地區負責招攬
      ，並將被害人款項交給廖泰宇。
    ⑵被害人均一致證稱李聲明與尤玉琴一搭一唱，李聲明開電
      腦給被害人看以太網頁投資資料、教被害人使用APP帳戶
      資料、示範如何拆分、怎麼分錢、怎麼排線、跟尤玉琴一
      起說服被害人投資，被告為男女朋友，兩人均有招攬投資
      「以太世界」之行為甚明，而具有共犯關係。更有甚者，
      107年2月即不能再拆分，尤玉琴仍一直在邀其他人加入(
      夏春櫻證詞)，李聲明為在旁協助尤玉琴講解之人，難謂
      為不知。
    ⑶金訴2號刑事判決更特別指出，李聲明雖否認曾與尤玉琴一
      同於蕙佑石材公司舉辦說明會，或在現場以電腦展示資料
      ，藉此取信於投資人，並招攬、遊說、鼓吹投資人加入「
      以太世界」投資案，然李聲明坦認其於案發時與尤玉琴為
      男女朋友，尤玉琴於106年間開始於蕙佑石材公司、王記
      茶舖舉辦「以太世界」投資案說明會，其亦會在場參加說
      明會。又李聲明知悉本件投資案之獲利方式及相關獎金，
      更蓄意將自己投資之帳戶分為十幾個帳戶，藉此獲得對碰
      獎金，其亦對於「以太世界」投資案應用程式帳戶之資訊
      、功能、分紅與點數發放方式、獎金發放方式、點數轉換
      成現金方式、入出金流程等細節均知之甚詳，甚且李聲明
      就江昕儀、尤玉琴內部分工亦十分熟悉，知悉尤玉琴、江
      昕儀會協助投資人申請「以太世界」投資案之帳號及密碼
      、將點數換成現金，顯見李聲明確實參與本件投資案甚深
      ，亦有能力說明「以太世界」投資案之獲利模式、投資與
      入出金方式、獎金制度、帳戶操作方式等事項。衡諸被告
      於案發時為男女朋友，關係甚為親密，其協助尤玉琴招攬
      、遊說、鼓吹他人加入投資，與常理實無違背，並可佐證
      上開被害人均一致證稱李聲明曾於蕙佑石材公司即尤玉琴
      舉辦之投資說明會中操作電腦，呈現「以太世界」投資案
      之簡報與文宣說明該投資案，以及教導在場之人操作「以
      太世界」之帳戶，藉此與尤玉琴一起招攬、遊說、鼓吹上
      開證人加入投資等節，所言不假，堪認為真實。是李聲明
      於本件改稱其與尤玉琴非男女朋友，其對於本件投資案獲
      利方式、相關獎金均不清楚、不知道，應無可信之處。
    ⑷縱使未能證明李聲明直接與廖泰宇共同謀議之事實，然依
      司法院變字第1號見解「民事上之共同侵權行為(狹義的共
      同侵權行為，即共同加害行為)與刑事上之共同正犯其構
      成要件並不完全相同，共同侵權行為人間不以有意思聯絡
      為必要，數人因過失不法侵害他人之權利，苟各行為人之
      過失均為其所生損害之共同原因，即所謂行為關連共同，
      亦足成立共同侵權行為。」基於被告為共同行為人，李聲
      明不論是出於共同侵權行為也好、出於幫助也好，依民法
      第185條第2項規定視為共同行為人，亦應連帶負損害賠償
      責任。
(五)綜上，「以太世界」係以招攬人投資，以拆分方式獲利，越
    多人加入，上層獲利越多，而與以太幣挖礦、價格漲跌無關
    ，所使用之APP軟體亦無法購買以太幣。尤玉琴、廖泰宇為
    共同正犯，李聲明經多位被害人於刑事偵查時、審理時一致
    證稱從旁協助尤玉琴招攬，本件尤玉琴於招攬原告時，李聲
    明亦在旁協助，故被告應負共同侵權行為損害賠償責任。
二、被告答辯聲明：原告之訴駁回；如受不利判決願供擔保請准
    宣告免為假執行。辯詞：
(一)尤玉琴方面：
  1.原告非尤玉琴招攬，其投資款亦非交付尤玉琴，原告之投資
    損害與尤玉琴無關。原告於偵查中自承，於106年11月間，
    透過蔡莉葳介紹而認識尤玉琴，尤玉琴為他講解「以太世界
    」投資案，而他的上線是蔡莉葳等語。但尤玉琴並不認識原
    告，對於原告所稱尤玉琴曾於臺北地區向其解說以太世界投
    資案，否認之，因為原告是居住在新北市，而尤玉琴是居住
    在花蓮，原告若欲瞭解「以太世界」投資案，直接在臺北參
    與廖泰宇召開之說明會即可，何須聽一個住在花蓮的被告解
    說，由此可證原告所述並非事實。況金訴2號刑事判決已明
    確認定：「證人李宜謙(即原告)、蔡莉葳雖均證稱其等受被
    告尤玉琴或李聲明招攬、遊說、鼓吹而加入本件投資案，被
    告李聲明亦在旁操作電腦，與被告尤玉琴一起鼓吹證人蔡莉
    葳、李宜謙，然上情均僅有證人李宜謙、蔡莉葳之單一指述
    ，無其他人證、書證或物證可佐證其等之證述真實，且上開
    證人匯付投資款之帳戶，亦非被告尤玉琴、李聲明之帳戶，
    或被告2人可得控制之帳戶，證人李宜謙、蔡莉葳亦證稱其
    等之上線均非被告尤玉琴或被告李聲明，被告2人復否認其
    等曾招攬上開證人加入投資，是無從證明被告2人有招攬證
    人李宜謙、蔡莉葳，並收受投資款之情。」，刑事判決已認
    定原告之投資行為與尤玉琴無關。
　2.退萬步言，縱認尤玉琴曾為原告解說「以太世界」投資案內
    容(假設語，尤玉琴否認)，但原告是自行評估後才決定投資
    ，非受尤玉琴之詐欺、遊說或鼓吹。原告於刑事偵查中自承
    ：「尤玉琴跟我講投資方案，我聽完一個星期後，就決定投
    資30萬元，我的上線是蔡莉葳。」，可見原告並非因為尤玉
    琴之講解而決定投資，而是經過一個星期的慎重考慮後才自
    行決定投資，原告指稱是受尤玉琴招攬才投資，明顯與事實
    不符。況且，原告自承其上線為蔡莉葳而非尤玉琴，則尤玉
    琴並不會因為原告之加入而獲得上線之佣金，尤玉琴有何動
    機去招攬或鼓吹原告加入，由此亦可證原告之說詞悖於常理
    。原告是在社會上歷練豐富之成年人，對於任何投資都有一
    定風險一事知之甚深，其因投資失利，為取回投資款，遂悖
    於事實，塑造出是因為聽信尤玉琴之招攬及鼓吹才會進行投
    資，明顯是故意混淆事實。
　3.綜上，既然刑事判決已經認定原告非尤玉琴所招攬投資，且
    原告之投資款亦非交付尤玉琴或由其經手，則原告所受之投
    資損害即與尤玉琴毫無關係，原告主張被告應共同負擔侵權
    行為之損害賠償責任及返還不當得利部分，均無理由，且原
    告引用蔡莉葳、蔡如育、夏春櫻的陳述不實在，請駁回原告
    之訴。
(二)李聲明方面：
　1.原告是蔡莉葳之下線，蔡莉葳則是廖茗浤的下線，李聲明無
    下線，原告並非李聲明招攬而加入「以太世界」。原告是在
    加入「以太世界」後，才認識李聲明，李聲明亦同為投資者
    ，並非與李聲明認識在先，再招攬其入會。
　2.「以太世界」之投資方式與銀行法之要件不同，李聲明並未
    違反銀行法：　　　
  　⑴依銀行法第29條文義可知，所謂以「收受存款論」，係指
      收受款項、吸收資金者，於收受、吸收資金後，於存續期
      間，有給付與本金不相當之紅利、利息、股息或其他報酬
      之約定，始克相當，即其約定或給付之紅利、利息、股息
      或其他報酬，乃收受者使用所收受資金之存續期間，依本
      金一定比例，當然發生具有類似利息之法定孳息性質者，
      始為該條項所指「以收取存款論」。然李聲明亦屬投資人
      之一，並未與廖泰宇、尤玉琴為共同正犯，更無涉多層次
      傳銷管理法及銀行法。
  　⑵據金訴2號刑事判決內有關「以太世界」之文宣，其中即記
      載「以太世界的創辦團隊，是一群熱愛投資比特幣的專業
      人士，他們在西元2012年時，就號召好朋友一起投資比特
      幣的挖礦機，因此累積了大量的比特幣，現在看好以太幣
      的投資，還有實體項目的對接，所以創辦了以太世界的礦
      場，一年要投資1萬台礦機在全亞洲各地」、「所以錯過
      比特幣創富奇蹟的朋友，千萬不要再錯過以太幣的機會，
      透過投資以太幣礦機平台，能夠到更多的以太幣」，故就
      「以太世界」而論，其獲利之基本是「投資以太幣挖礦」
      ，其獲利多寡是「以太幣多寡及漲跌」(李聲明亦僅能理
      解、相信此一說法)。
  　⑶據前開刑事案件江昕儀之供述：「他(即廖泰宇)說以太世
      界老闆陳治伸要去挖礦，廖泰宇及陳治伸都有在說明會公
      開這樣講，說要買礦機挖礦，在忠孝東路台電大樓那邊，
      他們說礦機會陸續增加，然後還說這東西能放台電大樓那
      邊，就代表合法的」；又據廖泰宇供稱：「一開始陳治伸
      有帶以太世界初期最早的地區領導，包括王美月、江昕儀
      、唐金鳳，去參觀位於臺北市○○區○○○路○段000號6樓的礦
      場，裡面放了約100台的礦機，也就是電腦主機，但約在1
      07年1月，礦場與我們解約，我才知道，原來先前參觀的
      礦場是陳治伸用租的。」。從投資人(包含李聲明)的角度
      ，「以太世界」的獲利分配，是基於挖礦機之運作及挖礦
      後以太幣之獲利，並不是「一定時間之累積乘機給予之不
      相當之利息」，而李聲明也深信挖礦(以太幣)之事實，故
      而根本沒有違反銀行法之認識。換言之，在客觀上「以太
      世界」對外招攬之說法是「投資以太幣」，致使被告等投
      資人主觀相信是投資以太幣，故而與銀行法規定主觀及客
      觀要件已有歧異。李聲明既然無違反銀行法之主觀犯意及
      客觀犯行，當無任何不法性存在，況且李聲明並無對原告
      有任何招攬之行為，亦無所謂侵害權利之客觀行為存在，
      亦無故意或過失，實與侵權行為之要件不符。
　3.李聲明並非廖泰宇之共犯，且並無向不特定人為收受存款業
    務，並予顯不相當之獲利：　
  　⑴李聲明只是投資者之一，而且是最後之投資者，沒有下線
      也沒有介紹親朋好友，更未因此取得他人(廖泰宇)或公司
      允諾之利益，與廖泰宇是「對向關係」(即李聲明和原告
      一樣，是把錢交付給廖泰宇之人，並非和廖泰宇共同收受
      他人金錢，與廖泰宇並非平行關係)。李聲明亦是藉此投
      資而向廖泰宇收取獲利(被吸金之一方)之人，並非與廖泰
      宇同為吸金之一方。
  　⑵李聲明沒有向原告為收受存款之業務，原告投資之款項是
      直接匯入廖泰宇之母的銀行帳戶中，且約定給予顯不相當
      之獲利。原告是把錢交給廖泰宇，並非被告向其收受金錢
      ，原告在投資「以太世界」之時，根本完全不認識李聲明
      。
  　⑶金訴2號刑事判決刑事案件中「以太世界」之設計者廖泰宇
      之證稱，李聲明並非幹部，與廖泰宇並無共犯關係，且依
      廖泰宇所述，李聲明並無收受存款業務，亦無約定給予顯
      不相當獲利之客觀行為。李聲明在「以太金國際增值系統
      」、「以太金互相會」中，並無其他積極從事鼓勵參與之
      行為，李聲明根本沒有於該等對話群組中有任何發言或上
      傳資料，此部分實難客觀認定李聲明為廖泰宇之共犯。
  　⑷從該案被害人所提出之相關手稿，尤其是「以太世界」之
      獲利方式，均非李聲明之字跡，足見李聲明陳稱對於「以
      太世界」之獲利方式不甚熟稔，其充其量僅是投資者之一
      ，其投資金高達三百多萬元以上，比原告多出十數倍，且
      其並無下線，李聲明若真有意推廣藉此獲益，豈會毫無下
      線？況且，李聲明並無向原告推廣招攬之任何證據，與廖
      泰宇又非共同正犯，故李聲明無須負任何賠償責任。
　4.李聲明只去臺北聽一次說明會，大概是說在台電大樓裡有放
    挖礦機，投資買挖礦機，其他投資者也有去台電大樓看過挖
    礦機，每個月獲利點數，點數可以買公司挖的各種虛擬貨幣
    ，或自己再加投，每次每個月獲利不一樣。李聲明沒賺原告
    的一分錢，也不是「以太世界」的公司員工或幹部，更沒拿
    公司薪水或任何對價的金錢。李聲明的直屬上線是廖茗浤，
    但是廖茗浤卻叫他的下線一起告我，這樣他就不會被他的下
    線告，他還說告越多人，越可以把投資的錢拿回去，而為了
    取回投資的金錢(這也是動機之一)，訴訟的走向才開始指向
    李聲明(一開始沒有人針對李聲明)，才開始大力的說李聲明
    的壞話。因在花蓮沒有什麼說明會，而是等公司的LINE群組
    會公布這個月挖多少比特幣、以太幣及其他的虛擬貨幣，虛
    擬貨幣漲多少，獲利多少，每個月每次都不一樣，所以大家
    會為了等LINE的公告，因此聚在一起。其他被害人都是跳舞
    的同學，有去的人每人拿一樣吃的東西，因李聲明從和平到
    花蓮最晚到，突然臨時想到拿現場的茶請他們喝而已。如此
    李聲明刑事被判3年6個月，而其他被害人們也有下線卻都無
    罪，這樣難杜眾人的悠悠之口。
　5.原告自陳係經由尤玉琴之講述才決定投資「以太世界」，故
    縱有侵權行為(假設)亦與李聲明無關；原告係依據尤玉琴之
    指示，匯款至廖林素英的帳戶中，李聲明並未獲得任何利益
    ，沒有利得，故亦不構成不當得利。金訴2號刑事判決理由
    已經認定無從證明被告有招攬李宜謙，並收受投資款之情，
    與李聲明之抗辯相符。蔡莉葳及原告在前開刑事案件中所為
    之陳述均屬不實，李聲明在原告投資以太世界前，根本不認
    識，亦未曾與尤玉琴一同講述以太世界。既然前開刑事判決
    已認定「不另為無罪之諭知」，實質上就是「無罪」，就原
    告之部分，即無與廖泰宇或尤玉琴成立共同正犯之餘地，當
    無另外成立共同侵權行為之可能。至於原告主張被告為男女
    朋友，一搭一唱，招攬說服被害人投資等語，李聲明否認之
    ，亦不同意原告引用蔡莉葳、蔡如育、夏春櫻於刑事案件中
    的供述，作為本案判決之依據。
三、本院之判斷：
(一)按訴訟全部或一部之裁判，以他訴訟之法律關係是否成立為
    據者，法院得命在他訴訟終結以前裁定停止訴訟程序。訴訟
    中有犯罪嫌疑牽涉其裁判者，法院得在刑事訴訟終結前以裁
    定停止訴訟程序。民事訴訟法第182條第1項、第183條定有
    明文。所謂訴訟中有犯罪嫌疑牽涉其裁判，係指在民事訴訟
    繫屬中，當事人或第三人涉有犯罪嫌疑，足以影響民事訴訟
    之裁判，非俟刑事訴訟解決，民事法院即無從或難於判斷者
    而言。例如當事人或第三人於民事訴訟繫屬中涉有偽造文書
    、證人偽證、鑑定人為不實之鑑定等罪嫌，始足當之，不包
    括當事人或第三人在民事訴訟繫屬外涉有犯罪嫌疑之情形在
    內(最高法院89年度台抗字第270號民事裁定意旨參照)。被
    告以其等是否涉犯銀行法第29之1條，應依同法第29條第1項
    規定，以收受存款論之刑事有罪判決部分，已上訴第二審，
    目前經臺灣高等法院花蓮分院審理中，請求本院裁定停止訴
    訟程序等語，惟所舉情事與民事訴訟法第183條規定要件不
    符，亦非同法第182條第1項所定他訴訟為本件訴訟先決關係
    之情形，本院不得依前開規定裁定停止訴訟程序。
(二)按數人共同不法侵害他人之權利者，連帶負損害賠償責任。
    不能知其中孰為加害人者亦同。造意人及幫助人，視為共同
    行為人。民法第185條定有明文。「共同侵權行為之成立，
    必共同行為人均已具備侵權行為之要件，且以各行為人故意
    或過失不法之行為，均係所生損害之共同原因（即所謂行為
    關連共同）始克成立。而民法第185條第2項所稱幫助人，係
    指於他人為侵權行為之際，幫助該他人使其易於遂行侵權行
    為者，幫助人對於幫助之行為須有故意或過失，且被害人所
    受之損害與幫助行為亦具有相當因果關係，始可視為共同行
    為人而須與行為人連帶負損害賠償責任。此於介紹親友參與
    投資之情形，不論係單純提供投資獲利之資訊，或為賺取經
    營業者允諾之介紹費，必於介紹行為時，對經營業者將實施
    侵權行為致該親友受有損害之事實，主觀上有故意或過失容
    認其發生者，方得令其負共同侵權行為責任。」(最高法院1
    10年度台上字第204號民事判決理由可參)。
(三)原告主張其透過蔡莉葳認識尤玉琴，於106年11月初尤玉琴
    來到臺北，蔡莉葳找原告一起聽尤玉琴講述以太世界投資方
    案，原告聽完尤玉琴講述後1個星期決定投資，遂依尤玉琴
    指示於106年11月10日將35萬元匯入國泰世華銀行板東分行
    「廖林素英」(廖泰宇之母)帳戶內等情，為被告所否認。按
    刑事判決所認定之事實，於獨立之民事訴訟固無拘束力，惟
    民事法院就當事人主張之事實及其聲明之證據，仍應自行調
    查斟酌，決定取捨，不能概予抹煞(最高法院110年度台上字
    第335號民事判決理由可參)。再按當事人主張有利於己之事
    實者，就其事實有舉證之責任，為民事訴訟法第277條前段
    所明定，故原告即應舉證證明其主張之事實為真，及被告所
    為具備侵權行為之要件或被告因而受有不當得利等，本院始
    得為原告有利之認定。原告就上開主張，引用金訴2號刑事
    案件偵查卷中廖泰宇、夏春櫻、蔡如育之調查筆錄、審判筆
    錄等為據(卷243至270頁)，並陳稱金訴2號刑事卷宗相關資
    料已經擷取如前，其餘刑事卷宗資料沒有要引用(卷299、30
    0頁筆錄記載參照)。經查：
  1.被告、廖泰宇因違反銀行法案件，被告經金訴2號刑事判決
    有罪，廖泰宇經臺北地院108年度金重訴字第8號刑事判決有
    罪，有金訴2號刑事判決附卷，及本院依職權查得臺北地院
    前開刑事判決足憑。被告就金訴2號刑事判決不服提起上訴
    ，目前尚在臺灣高等法院花蓮分院審理，尚未確定。
  2.原告主張之前開事實，雖據金訴2號刑事判決認定被告有違
    反銀行法之犯行並據以論罪科刑，及原告依其所援引之筆錄
    等認為被告有違反銀行法之犯行，惟被告所為是否構成民法
    第184條第1項前段、第185條規定之共同侵權行為，仍待原
    告為舉證證明。原告所舉之事證，其中廖泰宇之調查筆錄稱
    「以太世界花蓮地區的投資人是尤玉琴自己去發展的，尤玉
    琴是自己在花蓮地區招攬投資人並自行向投資人解說投資方
    案，據我所知，尤玉琴有以現金或匯款方式收受投資款，她
    大概累積100、200萬元時會拿給我，尤玉琴會先讓我知道有
    款項要給我，我們大多都是約好時間在臺北車站附近，忠孝
    西路上的怡客咖啡店碰面，因為尤玉琴是從花蓮坐火車上來
    ，因此選在火車站附近的地點，對她來講比較方便，至於10
    0萬元以下的款項，尤玉琴會用匯款方式匯到我母親廖林素
    英帳戶，尤玉琴的業績大概也有50萬美金。」、「106年7月
    15日以後廖林素英國泰世華銀行收受之款項係以以太世界投
    資案之款項」(卷247至250頁)，惟廖泰宇為該刑事案件之被
    告，其前開陳述將花蓮地區招攬投資人事宜供稱由尤玉琴自
    行發展，是否屬實，仍待其他事證為佐，縱使其前開陳述為
    真，此段陳述僅能證明尤玉琴在花蓮地區自行招攬投資人解
    說投資方案，不能證明原告所稱尤玉琴在臺北對其講述以太
    世界投資方案乙節為真。另廖泰宇在前開筆錄中稱其使用其
    母親廖林素英國泰世華銀行板東分行0000000***85號帳戶作
    為收受以太世界投資案投資款(卷249頁)，則原告將款項匯
    入該帳戶內，無法認為是依尤玉琴指示所為。
  3.原告引用夏春櫻之調查筆錄固稱：「我發現這個手機應用軟
    體並沒有辦法交易以太幣、比特幣或換取現金，我就向尤玉
    琴質問為何如此，尤玉琴就跟我表示公司有一些狀況還在處
    理中，如果我需要交易的話就直接跟她說，她會直接幫忙修
    改帳戶中的資料。」(卷255頁)，夏春櫻在審判程序之證詞
    「我們受害是107年2月份，那個公司過年那時候就停止，後
    來就沒有再開了，之後開了，後來好像就不能再拆分，什麼
    都不行了，我覺得很奇怪，我就問尤玉琴這是不是有問題，
    尤玉琴就說沒問題，那時尤玉琴還一直請別人進來，一直在
    講課什麼的。我覺得很奇怪，我就問他是不是有問題，尤玉
    琴說沒有，很正常，都沒有任何問題。」(卷264、265頁)，
    及原告引用蔡如育之調查筆錄稱：「(問：所以當你安裝完
    以太世界提供的手機軟體後，你有無發現你所投資的並不是
    以太幣，而是可以買進以太幣的積分？)其實我也看不懂要
    如何使用軟體交易，只是相信尤玉琴的說法，並按照他的指
    示下去交易以太幣，但不管怎樣都買不到以太幣，只是一直
    拆分轉成以太積分或以太黃金，其實這些都只是數字遊戲而
    已，這都是尤玉琴用來騙我們的話術。」(卷259頁)。上述
    夏春櫻、蔡如育之陳述內容，僅可作為夏春櫻、蔡如育因尤
    玉琴招攬而投資加入「以太世界」投資案之證明，然無法作
    為原告主張其在臺北因尤玉琴講述「以太世界」且由李聲明
    在旁協助講解之有利佐證。是基上說明，原告所舉之事證均
    不能證明其因尤玉琴講述、李聲明在旁協助招攬，而決定投
    資以太世界等情為真，其將款項匯入廖林素英帳戶內，該帳
    戶為廖泰宇招攬投資所使用，均不能證明原告所主張被告對
    原告有故意或過失不法侵權行為之證明。
  4.原告於書狀中雖引用金訴2號刑事判決內容就李聲明之犯行
    論述明確，被告二人共同招攬遊說鼓吹不特定人加入「以太
    世界」投資案，並收受被害人之投資款等為據(卷236頁原告
    書狀參照)；惟金訴2號刑事判決就原告提出告訴部分，對被
    告為無罪之諭知，判決理由表示「無從證明被告2人有招攬
    李宜謙，並收受投資款之情」(刑事判決第47至50頁；卷57
    至60頁)，是顯然原告所引用刑事判決內容，也不能為被告
    對原告有故意或過失不法侵權行為之證明。原告就其主張之
    事實既未能舉證實說，其依民法第184條第1項前段、第2項
    、第185條規定請求被告連帶負賠償責任，難認有理。
  5.原告主張之款項既然是匯到廖泰宇所使用其母廖林素英前開
    帳戶內，且無證據證明原告是依尤玉琴指示將款項匯入該帳
    戶，則原告匯入之款項即非被告所收受，被告並非因此受有
    利益，故原告依民法第179條規定請求被告返還利益，自屬
    無據。
四、從而，原告依民法第184條第1項前段、第2項、第185條、第
    179條規定請求如其訴之聲明，為無理由，應併其假執行之
    聲請予以駁回。
中　　華　　民　　國　　110 　年　　12　　月　　24　　日
                        臺灣花蓮地方法院花蓮簡易庭
                              法  官  楊碧惠
以上正本係照原本作成。
如不服本判決，應於送達後20日內，向本院提出上訴狀並表明上
訴理由(均須按他造當事人之人數附繕本並繳納上訴裁判費)。
如委任律師提起上訴者，亦應一併繳納上訴審裁判費。
中　　華　　民　　國　　110 　年　　12　　月　　24　　日
                              書記官  吳琬婷